臺灣高雄地方法院民事裁定
109年度消債清字第212號
聲  請  人  陳明吉  
0000000000000000

0000000000000000

代  理  人  田杰弘律師
上列當事人因消費者債務清理事件聲請清算，本院裁定如下：
    主  文
聲請人陳明吉自中華民國一一○年二月二十三日下午四時起開始
清算程序。
命司法事務官進行本件清算程序。
    理  由
一、聲請意旨略以：伊有不能清償債務情事，前向本院聲請調解
    債務清償方案，惟調解不成立。伊又未經法院裁定開始更生
    程序或許可和解或宣告破產，爰聲請清算等語。　　
二、按債務人不能清償債務或有不能清償之虞者，得依本條例所
    定更生或清算程序，清理其債務；法院開始清算程序之裁定
    ，應載明其年、月、日、時，並即時發生效力；法院開始更
    生或清算程序後，得命司法事務官進行更生或清算程序，必
    要時得選任律師、會計師或其他適當之自然人或法人1人為
    監督人或管理人，消費者債務清理條例（下稱消債條例）第
    3條、第80條前段、第83條第1項、第16條第1項分別定有明
    文。
三、經查：
  ㈠聲請人前於民國109年6月2日提出債權人清冊，向本院聲請調
    解債務清償方案，經本院109年度司消債調字第345號受理，
    於109年7月13日調解不成立，聲請人於109年7月30日具狀聲
    請清算等情，業經本院依職權調閱上開調解卷宗核閱無訛。
  ㈡聲請人於107年度至108年度均無申報所得，名下無財產，有
    南山人壽保單解約金新臺幣 （下同）11,526元、新光人壽
    保單解約金123,879元；又聲請人為中度身心障礙者，其於1
    03年9月3日至109年3月23日在監服刑，109年4月於高醫病房
    從事清潔工5日，領取5,179元，胞姐另有接濟3,000元，109
    年5月起至109年9月從事臨時工，實領收入共計42,000元，1
    09年10月至11月失業，入不敷出時，無人資助，僅減少支出
    ，儘量不出門，在家用餐，並賴每月領取之身障補助5,065
    元維持生活，自109年12月起從事送貨、做工等工作，雇主
    名稱不清楚，每月收入8,000元至10,000元等情，有財政部
    高雄國稅局107年至108年綜合所得稅各類所得資料清單及財
    產歸屬資料清單（本案卷第15至17頁）、財產及收入狀況說
    明書（本案卷第4頁）、債權人清冊（本案卷第5頁）、戶籍
    謄本（本案卷第7頁）、勞工保險被保險人投保資料表（本
    案卷第55頁）、個人商業保險查詢結果表（本案卷第58頁）
    、財團法人金融聯合徵信中心前置協商專用債權人清冊（本
    案卷第11至12頁）、信用報告（本案卷第13至14頁）、社會
    補助查詢表（本案卷第37至39頁）、高雄市政府都市發展局
    函（本案卷第47頁）、健保投保紀錄（本案卷第21頁）、身
    障證明（本案卷第23頁）、勞動部勞動力發展署高屏澎東分
    署函（本案卷第46頁）、勞動部勞工保險局函（本案卷第45
    頁）、存簿（本案卷第59頁）、高雄監獄出監證明書（本案
    卷第25頁）、109年4月薪資袋（本案卷第56頁）、收入切結
    書（本案卷第18頁、第57頁、第80頁）、收入說明書（本案
    卷第78頁、第101頁）、南山人壽保險股份有限公司函（本
    案卷第83至84頁）、新光人壽保險股份有限公司陳報狀（本
    案卷第75至76頁）等附卷可參。依聲請人上述工作、收入情
    形，認以聲請人109年12月起每月收入約8,000元至10,000元
    不等，平均計算為9,000元【計算式：（8,000＋10,000）÷2＝
    9,000】，加計每月領取之身障補助共計14,065元（計算式
    ：9,000＋5,065＝14,065），核算其現在償債能力之基礎，堪
    認妥適。
　㈢關於聲請人必要生活費用部分，聲請人雖主張每月支出15,00
    0元（包含每月分擔之房屋租金1,000元）云云，並提出租賃
    契約（本案卷第90至91頁）為證。惟按債務人必要生活費用
    ，以最近一年衛生福利部或直轄市政府所公告當地區每人每
    月最低生活費一點二倍定之，清債條例第64條之2第1項定有
    明文。110年度衛福部社會司所公告高雄市最低生活費為13,
    341元，1.2倍為16,009元，又聲請人陳稱與母親、胞妹、胞
    兄同住於胞兄承租房屋，每月租金5,500元，胞兄每月領有
    租金補助3,200元，109年5月以前租金均由胞兄負擔，聲請
    人自109年5月起分擔1,000元云云，惟聲請人就其確有分擔
    房屋租金1,000元乙情，並未舉證以實其說，難認其有房屋
    費用支出，故於計算聲請人個人每月必要生活費時，即應自
    前開已包括聲請人居住費用在內之每月最低生活費用中，扣
    除相當於房租支出所佔比例（大約為24.36％）。依此計算結
    果，聲請人每月之必要生活費應以12,109元為準【計算式：
    16,009－（16,009×24.36%）＝12,109，本裁定計算方式均採
    元以下4捨5入】，逾此範圍難認必要。
　㈣關於聲請人扶養支出部分，聲請人稱扶養母親黃美惠，每月
    支出扶養費4,000元。經查，黃美惠係32年生，107年度至10
    8年度均無申報所得，名下無財產，原每月領取中低收入老
    人補助7,463元，108年1月起改為每月領取3,731元，109年1
    月起調為每月領取3,879元等情，此有戶籍謄本（本案卷第7
    頁）、所得資料清單及財產歸屬資料清單（本案卷第64至65
    頁）、存簿（本案卷第60頁）、勞工保險被保險人投保資料
    表（本案卷第79頁）、勞動部勞工保險局函（本案卷第45頁
    ）、社會補助查詢表（本案卷第40至44頁）附卷可參。惟聲
    請人稱其僅於109年5月至8月每月支付黃美惠扶養費，自109
    年9月起迄今均未再給付，是聲請人主張每月支出黃美惠之
    扶養費，難認可採。
  ㈤綜上所述，聲請人每月平均收入為14,065元，扣除必要生活
    費12,109元後，尚餘1,956元。而聲請人目前負債總額為420
    ,719元（本院109年度司消債調字第345號卷第35至38頁，包
    括：滙豐銀行、中國信託銀行），扣除南山人壽、新光人壽
    保單解約金共計135,405元後，以上開餘額按月攤還結果，
    至少約須12年【計算式：（420,719－135,405）÷1,956÷12＝1
    2】始能清償完畢，堪認聲請人確有不能清償債務之情事。
    從而，聲請人向本院聲請清算，應予准許，並命司法事務官
    進行本件清算程序。
四、依消債條例第11條第1 項、第83條第1 項、第16條第1 項，
    裁定如主文。
中　　華　　民　　國　 110　　年　　2 　　月　　23　　日
              　　民事庭　　法　官　賴寶合
上為正本係照原本作成
如不服本裁定，應於裁定送達後10日內，以書狀向本院提出抗告
，並繳納抗告費新臺幣1千元
中　　華　　民　　國　 110　　年　　2 　　月　　23　　日
  　                        書記官　胡美儀